【裁判字號】    97,台上,4323
【裁判日期】    970905
【裁判案由】    違反組織犯罪防制條例等罪
【裁判全文】
最高法院刑事判決            九十七年度台上字第四三二三號
上  訴  人
即 自訴 人  ｎ○○○○○律師事務所
兼 代表 人  甲○○
被      告  Ａ○○
            Ｂ○○
            丙○○
            丁○○
            戊○○
            己○○
            庚○○
            辛○○
            壬○○
            癸○○
            子○○
            丑○○
            寅○○
            卯○○
            辰○○
            巳○○
            午○○
            未○○
            申○○
            酉○○
            戌○○
            亥○○
            天○○
            地○○
            宇○○
            宙○○
            玄○○
            黃○○
            Ｃ○○
            Ｄ○○  台北市○○區○○路3段287號
            Ｅ○○
            Ｆ○○
            Ｇ○○
            Ｈ  ○
            Ｉ○○
            Ｊ○○
            Ｋ○○
            Ｌ○○
            Ｍ○○
            Ｎ○○
            Ｏ○○
            Ｐ○○
            Ｑ○○
            Ｒ○○
            Ｓ○○
            Ｔ○○
            Ｕ○○
            Ｖ○○
            Ｗ○○
            Ｘ○○
            Ｙ○○
            Ｚ○○
            ａ○○
            ｂ○○
            ｃ○○
            ｄ○○
            ｅ○○
            ｆ○○
            ｇ○○
            ｈ○○
            ｉ○○
            ｊ○○
            ｋ○○
            ｌ○○
            ｍ○○
            乙○○
上列上訴人等因自訴被告等違反組織犯罪防制條例等罪案件，不
服台灣高等法院中華民國九十六年十月四日第二審判決（九十六
年度上訴字第三五八二號，自訴案號：台灣士林地方法院九十五
年度自字第三六號），提起上訴，本院判決如下：
    主  文
上訴駁回。
    理  由
一、按刑事訴訟法第三百七十七條規定，上訴於第三審法院，非
以判決違背法令為理由，不得為之。是提起第三審上訴，應以原
判決違背法令為理由，係屬法定要件。如果上訴理由書狀並未依
據卷內訴訟資料，具體指摘原判決不適用何種法則或如何適用不
當，或所指摘原判決違法情事，顯與法律規定得為第三審上訴理
由之違法情形，不相適合時，均應認其上訴為違背法律上之程式
，予以駁回。
二、本件原判決以按犯罪之被害人得提起自訴。又不得提起自訴
而提起者，應諭知不受理之判決，且得不經言詞辯論為之，刑事
訴訟法第三百十九條第一項、第三百三十四條、第三百四十三條
、第三百零七條分別定有明文。而所謂得提起自訴之被害人，須
有行為能力者，始得提起。非法人之團體無所謂行為能力，則該
團體縱設有董事等代表或管理之人，亦不得由其提起自訴。本件
上訴人ｎ○○○○○律師事務所並非法人，而屬非法人團體，並
無行為能力，自不得提起自訴。再同一案件，由繫屬在先之法院
審判，繫屬在後者，應為不受理之判決，刑事訴訟法第八條、第
三百零三條第七款定有明文，依第三百四十三條規定，為自訴案
件所準用。上訴人甲○○於民國九十三年十月十九日、九十五年
七月十四日，就同一案件，已具狀向台灣台北地方法院提起自訴
，尚未確定，而本件係上訴人甲○○於九十五年八月十四日具狀
，同年月十七日繫屬台灣士林地方法院，兩案相較，顯以台灣台
北地方法院前開案件繫屬為先，依上開說明，此部分自訴，應諭
知不受理。又提起自訴，應於自訴狀內記載被告之姓名、性別、
年齡、籍貫、職業、住所或居所或其他足資辨別之特徵，且所載
犯罪事實，應記載構成犯罪之具體事實及其犯罪之日、時、處所
、方法，刑事訴訟法第三百二十條第二項第一、二款、第三項定
有明文，此乃法定必備之程式。又起訴之程序違背規定者，應諭
知不受理之判決，刑事訴訟法第三百零三條第一款，亦定有明文
。本件原判決附件一所示被告（除Ａ○○、Ｂ○○、Ｃ○○、Ｄ
○○、Ｅ○○、Ｆ○○、Ｇ○○、Ｈ○、Ｉ○○、Ｋ○○、Ｊ○
○外），上訴人甲○○於自訴狀上或有記載被告姓名地址，但未
載明確實之年齡（出生年月日）、籍貫、住居所、或足資辨別之
特徵，或僅記載姓氏，或載有電話分機號碼（惟按分機號碼隨人
員異動等因素而更動，且分機使用，不限人別，因此尚難特定人
別），或被告八二，被告九不知姓名男子，被告四不知名勞工局
人員等情，均不足以避免與同姓名之第三人相混，無從辨識自訴
人所訴之確實犯罪主體為何人；且就犯罪事實，固有部分記載，
惟並未詳載構成犯罪之具體事實及犯罪之日、時、處所、方法等
，於法自有未合。第一審乃於九十五年十一月十日裁定命自訴人
於收受送達後十日內補正，上訴人逾期未遵命補正，此部分自訴
程式顯有未備。因而維持第一審諭知自訴不受理之判決，駁回上
訴人在第二審之上訴，已依據卷內資料詳予說明。而對於上訴人
等上訴指稱，依司法院釋字第五六九號解釋及最高法院八十八年
度台上字第六三四四號判決，認ｎ○○○○○律師事務所是美國
法人，亦為美國團體，自有訴訟權云云，何以為無可採，亦已敘
明理由依據。從形式上觀察，原判決並無違背法令之情形存在。
上訴意旨所載，均係對於上訴人歷來於法院所涉案件之陳述，或
就各次案件審理法官判決之主觀論斷，並未依據卷內訴訟資料，
對於原判決究竟如何不適用法則或適用不當為具體之指摘，徒憑
己見，就原判決已說明之事項，任意指摘為違法，核與法律規定
得為第三審上訴理由之違法情形不相適合，自非適法之第三審上
訴理由。本件上訴人等上訴，顯有違背法律上之程式，應予駁回
。
據上論結，應依刑事訴訟法第三百九十五條前段，判決如主文。
中    華    民    國  九十七  年    九    月    五    日
                      最高法院刑事第六庭
                          審判長法官  洪  清  江
                                法官  韓  金  秀
                                法官  林  勤  純
                                法官  李  錦  樑
                                法官  陳  國  文
      本件正本證明與原本無異
                                      書  記  官
中    華    民    國  九十七  年    九    月   十二   日
                                                    ｍ


司法院資訊處製作；財團法人民間司法改革基金會備份。
